【裁判字號】    98,訴,1280
【裁判日期】    981020
【裁判案由】    違反毒品危害防制條例
【裁判全文】
臺灣臺南地方法院刑事判決              98年度訴字第1280號
公  訴  人  臺灣臺南地方法院檢察署檢察官
被      告  甲○○
上列被告因違反毒品危害防制條例案件，經檢察官提起公訴（98
年度毒偵字第1718號），被告於準備程序中就被訴事實為有罪之
陳述，本院合議庭裁定改依簡式審判程序審理，判決如下：
    主  文
甲○○施用第一級毒品，累犯，處有期徒刑拾月。
    事  實
一、甲○○前於民國89年間因施用毒品案件，經本院以89年度毒
    聲字第2634號裁定送觀察、勒戒後，認有繼續施用毒品傾向
    ，再經本院以89年度毒聲字第3035號裁定送戒治處所施以強
    制戒治，嗣因戒治成效良好，經本院以90 年度毒聲字第761
    號裁定停止戒治並付保護管束，於90年10月28日保護管束期
    滿，未經撤銷停止戒治處分，強制戒治視為執行完畢，由臺
    灣臺南地方法院檢察署檢察官以90年度戒毒偵字第529 號為
    不起訴處分確定。其另於94年間因竊盜案件，經本院以94年
    度簡字第771 號判決判處有期徒刑3 月確定；復於同年間因
    違反毒品危害防制條例案件，經本院以94年度訴字第468 號
    判決判處有期徒刑11月確定，上開2 案經本院以94年度聲字
    第1240號裁定應執行有期徒刑1 年1 月確定；再於同年間因
    違反毒品危害防制條例案件，經本院以94年度訴字第1383號
    判決判處有期徒刑11月確定，上開2 案接續執行，於96年1
    月3 日縮短刑期假釋出監，於96年7 月3 日縮刑期滿執行完
    畢。詎其猶不知悔改，於強制戒治執行完畢釋放後，復基於
    施用第一級毒品海洛因之犯意，於98年7 月9 日11時許，在
    其位於臺南縣永康市○○○街70號住處，將海洛因加水稀釋
    後以針筒注射之方式，施用第一級毒品海洛因1 次。嗣於同
    日12時10分許，因另涉竊盜案件，為警通知到案說明，並經
    其同意採尿送驗後呈嗎啡之陽性反應，始知上情。
二、案經臺南縣警察局永康分局報請臺灣臺南地方法院檢察署檢
    察官偵查起訴。
    理  由
一、本件被告甲○○所犯係死刑、無期徒刑、最輕本刑為3 年以
    上有期徒刑以外之罪，其於本院準備程序中就被訴事實為有
    罪之陳述，經法官告知被告簡式審判程序之旨，並聽取公訴
    人、被告之意見後，由本院合議庭依刑事訴訟法第273 條之
    1 第1 項規定，裁定由受命法官獨任進行簡式審判程序，先
    予敘明。
二、上開事實，業據被告於本院審理時坦承不諱（見本院卷第26
    頁），且被告為警查獲時採尿送驗結果確呈嗎啡（即海洛因
    水解後之反應）之陽性反應，有長榮大學98年7 月19日確認
    報告1 紙在卷可稽（見警卷第8 頁），上述鑑驗結果，係檢
    驗機關本於專業知識及以精密儀器或科學檢驗方法所得之結
    論，自可憑信。此外，復有送驗尿液編號及真實年籍姓名對
    照表編號名冊1 份在卷可證（見警卷第7 頁），足見被告上
    開自白與事實相符，堪以採信。
三、按毒品危害防制條例於92年7 月9 日修正公布，自93年1 月
    9 日施行，其中第20條、第23條將施用毒品之刑事處遇程序
    ，區分為「初犯」、「5 年內再犯」、「5 年後再犯」，而
    依立法理由觀之，僅限於「初犯」、「5 年後再犯」，始應
    先經觀察、勒戒或強制戒治程序，倘被告於5 年內已再犯，
    經依法追訴處罰，縱其第三次（或第三次以上）再度施用毒
    品之時間，在初犯經觀察、勒戒或強制戒治執行完畢釋放5
    年以後，已不合於「5 年後再犯」之規定，且因已於「5 年
    內再犯」，顯見其再犯率甚高，原實施觀察、勒戒或強制戒
    治，已無法收其實效，即應依該條例第10條處罰。至於第三
    次（或第三次以上）施用毒品之時間，是否宜有期間限制？
    以多久為適宜？則分屬刑事政策、專門醫學範圍，非審判機
    關所能決定，有待循立法途徑解決（最高法院95年度第7 次
    及97年度第5 次刑事庭會議決議參照）。查被告前於89年間
    因施用毒品案件，經本院以89年度毒聲字第2634號裁定送觀
    察、勒戒後，認有繼續施用毒品傾向，再經本院以89年度毒
    聲字第3035號裁定送戒治處所施以強制戒治，嗣因戒治成效
    良好，經本院以90年度毒聲字第761 號裁定停止戒治並付保
    護管束，於90年10月28日保護管束期滿，未經撤銷停止戒治
    處分，強制戒治視為執行完畢，由臺灣臺南地方法院檢察署
    檢察官以90年度戒毒偵字第529 號為不起訴處分確定；復於
    94年間因違反毒品危害防制條例案件，經本院以94年度訴字
    第468 號判決判處有期徒刑11月確定等情，有臺灣高等法院
    被告前案紀錄表1 份在卷可參。是被告於強制戒治執行完畢
    釋放後，5 年內已再犯施用毒品案件，經法院判處罪刑確定
    ，則其再犯本件施用毒品案件，即非屬該條例第20條第3 項
    所稱「5 年後再犯」之情形，檢察官自應依法追訴。從而，
    本件事證明確，被告犯行洵堪認定。
四、查海洛因屬毒品危害防制條例第2 條第2 項第1 款所稱之第
    一級毒品，不得持有、施用，被告竟持以施用，核其所為，
    係犯同條例第10條第1 項之施用第一級毒品罪。其施用前持
    有海洛因之低度行為，應為施用之高度行為所吸收，不另論
    罪。又被告曾於94年間因竊盜案件，經本院以94年度簡字第
    771 號判決判處有期徒刑3 月確定；復於同年間因違反毒品
    危害防制條例案件，經本院以94年度訴字第468 號判決判處
    有期徒刑11月確定，上開2 案經本院以94年度聲字第1240號
    裁定應執行有期徒刑1 年1 月確定；再於同年間因違反毒品
    危害防制條例案件，經本院以94年度訴字第1383號判決判處
    有期徒刑11月確定，上開2 案接續執行，於96年1 月3 日縮
    短刑期假釋出監，於96年7 月3 日縮刑期滿執行完畢，此有
    臺灣高等法院被告前案紀錄表1 份在卷可按，其受徒刑之執
    行完畢，5 年以內故意再犯有期徒刑以上之本罪，為累犯，
    依法應加重其刑。爰審酌被告素行非佳，經觀察、勒戒及強
    制戒治後，仍未能戒除毒癮，顯見其無戒毒悔改之意，惟念
    其施用毒品乃自戕行為及其犯罪後已坦承犯行之犯後態度，
    並兼衡其智識程度、生活狀況等一切情狀，量處如主文所示
    之刑。至被告所有供其施用海洛因之針筒1 支，未據扣案，
    且經其丟棄之情，業經被告供述在卷（見本院卷第26頁），
    茲以針筒屬易碎之物，既經丟棄，衡情應已滅失，自無庸為
    沒收之諭知。
據上論斷，應依刑事訴訟法第273 條之1 第1 項、第299 條第1
項前段，毒品危害防制條例第10條第1 項，刑法第11條前段、第
47條第1 項，判決如主文。
本案經檢察官乙○○到庭執行職務。
中    華    民    國    98    年    10    月    20    日
                  刑事第八庭  法  官  蘇碧珠
以上正本證明與原本無異。
如不服本判決應於收受本判決後10日內向本院提出上訴書狀，其
未敘述上訴理由者，並得於提起上訴後10日內向本院補提理由書
狀（均須按他造當事人之人數附繕本）「切勿逕送上級法院」。
                              書記官  許哲萍
中    華    民    國    98    年    10    月    20    日
附錄本案論罪科刑法條全文
毒品危害防制條例第10條第1 項：
施用第一級毒品者，處 6 月以上 5 年以下有期徒刑。


司法院資訊處製作；財團法人民間司法改革基金會備份。
